臺灣桃園地方法院刑事判決
110年度審交訴字第205號
公  訴  人  臺灣桃園地方檢察署檢察官
被      告  胡大麟



上列被告因肇事遺棄罪案件，經檢察官提起公訴（110年度調偵
字第1536號），被告於本院準備程序進行中，就被訴事實為有罪
之陳述，經本院告知簡式審判程序意旨，並聽取當事人之意見後
，本院合議庭裁定由受命法官獨任依簡式審判程序審理，判決如
下：
    主  文
胡大麟犯過失傷害罪，處拘役伍拾日，如易科罰金，以新臺幣壹
仟元折算壹日；又犯駕駛動力交通工具發生交通事故，致人傷害
而逃逸罪，處有期徒刑陸月，如易科罰金，以新臺幣壹仟元折算
壹日。
    理  由
一、犯罪事實：
　　胡大麟於民國109年10月4日晚間6時40分許（起訴書誤載為1
    9時0分許，應予更正），駕駛車牌號碼0000-00號自用小客
    車，自桃園市中壢區（以下同市區）榮安十三街由北向南往
    永福路方向行駛，行經榮安十三街與榮安十四街之無交通號
    誌三叉路口時，欲左轉進入榮安十四街由西向東方向時，本
    應注意汽車行駛時，駕駛人應注意車前狀況，並隨時採取必
    要之安全措施；而依當時天候雨、夜間有照明、柏油路面濕
    潤無缺陷、無障礙物、視距良好等情況，並無不能注意之情
    事，竟疏未注意即貿然左轉彎，適有羅林幸宜徒步穿越上開
    路口，胡大麟因閃避不及而撞擊羅林幸宜，致羅林幸宜因而
    受有右小腿4×2㎝擦挫傷之傷害。詎胡大麟明知已駕車發生交
    通事故，且既已下車查看羅林幸宜之傷勢，卻未得羅林幸宜
    之同意，竟基於肇事逃逸之犯意，未留待現場對傷者施以必
    要之救護並在現場等待向警察機關報告，即逕自駕駛上開自
    用小客車離開現場。嗣羅林幸宜於翌日報警處理，經警方調
    閱監視器錄影畫面後，循線查獲上情。　　
二、證據名稱：
　㈠被告胡大麟分別於警詢、檢察官訊問、本院準備程序及審理
    中之自白。
　㈡證人即告訴人羅林幸宜分別於警詢及檢察官訊問中之證述。
　㈢桃園市政府警察局中壢分局自強派出所疑似道路交通事故肇
    事逃逸追查表、中壢長榮醫院診斷證明書（乙種）、車輛詳
    細資料報表、證號查詢汽車駕駛人資料、道路交通事故調查
    報告表㈠、㈡、車損照片4張、車禍現場監視光碟暨翻拍照片5
    張。
三、新舊法比較：
  ㈠按行為後法律有變更者，適用行為時之法律。但行為後之法
    律有利於行為人者，適用最有利於行為人之法律，刑法第2
    條第1項定有明文。查被告行為後，刑法第185條之4肇事遺
    棄罪之規定，已於110年5月28日經總統以華總一義字第1100
    0050241號令修正公布，並於同年5月30日施行，修正前第18
    5條之4條文為：「駕駛動力交通工具肇事，致人死傷而逃逸
    者，處1年以上7年以下有期徒刑。」，修正後條文則為：「
    駕駛動力交通工具發生交通事故，致人傷害而逃逸者，處6
    月以上5年以下有期徒刑；致人於死或重傷而逃逸者，處1 
    年以上7年以下有期徒刑（第1項）。犯前項之罪，駕駛人於
    發生交通事故致人死傷係無過失者，減輕或免除其刑（第2 
    項）。」，此次修法係鑑於司法院釋字第777號解釋，認為
    過去刑法第185條之4肇事逃逸罪有關「肇事」要件有違法律
    明確性原則，且現行刑度規定對情節輕微個案過苛而不符憲
    法罪刑相當原則，為使刑事法律責任更為明確，除將「肇事
    」之要件修正為「發生交通事故」，且縱使駕駛動力交通工
    具發生交通事故致人死傷係無過失，其逃逸者，亦予以處罰
    ，課以交通事故當事人應停留在現場向傷者或警察等有關機
    關表明身分，並視現場情形通知警察機關處理、協助傷者就
    醫、對事故現場為必要之處置等責任，以免發生二次事故確
    保公眾交通安全及人身保障，並符合法律明確性原則。復依
    法益侵害之結果，分別規定致人傷害而逃逸者，處6月以上5
    年以下有期徒刑，致人於死或重傷而逃逸者，處1年以上7年
    以下有期徒刑；另就駕駛人於發生交通事故致人死傷係無過
    失之情形，設有減輕或免除其刑之規定，以兼顧個案情節輕
    重之適當處罰，並合於憲法罪刑相當原則之要求。
  ㈡綜上，經比較新舊法之結果，本件被告對於車禍事故之發生
    確有過失責任，而告訴人因本件車禍事故係受有如犯罪事實
    欄所載之普通傷害，修正前應科處1年以上7年以下有期徒刑
    ；修正後則科處6月以上5年以下有期徒刑，顯然修正後之新
    法較有利於被告，依刑法第2條第1項但書規定，本案應適用
    修正後刑法第185條之4第1項前段之規定。
四、論罪科刑：
  ㈠核被告所為，係犯刑法第284條前段之過失傷害罪及修正後刑
    法第185條之4第1項前段之駕駛動力交通工具肇事，致人受
    傷而逃逸罪。其所犯上開2罪間，其犯意各別，行為互殊，
    應予以分論併罰。
　㈡爰審酌被告駕車未注意車前狀況之過失情節，並因此發生車 
    禍，致告訴人受有前開傷勢，且被告於肇事致人受傷後，逕
     自離開現場，行為有所不當，犯後雖坦承犯行，然未能與
    告 訴人達成和解，賠償告訴人損失，兼衡以被告之生活及
    經濟 狀況、素行、年紀及智識程度等一切情狀，分別量處
    如主文 所示之刑，並諭知易科罰金之折算標準，以示懲儆
    。
五、應依刑事訴訟法第273條之1第1項、第299條第1項前段、第3
    10條之2、第454條第1項，修正後刑法第185條之4第1項前段
    ，刑法第2條第1項但書、第41條第1項前段，判決如主文。
六、如不服本判決應於收受判決後20日內向本院提出上訴書狀，
    並應敘述具體理由。其未敘述上訴理由者，應於上訴期間屆
    滿後20日內向本院補提理由書（均須按他造當事人之人數附
    繕本）「切勿逕送上級法院」。
本案由檢察官賴建如提起公訴，經檢察官李孟亭到庭執行職務。
中　　華　　民　　國　　111 　年　　4 　　月　　15　　日
                  刑事審查庭  法　官　李雅雯
以上正本證明與原本無異。
如不服本判決應於收受判決後20日內向本院提出上訴書狀，並應
敘述具體理由。其未敘述上訴理由者，應於上訴期間屆滿後20日
內向本院補提理由書（均須按他造當事人之人數附繕本）「切勿
逕送上級法院」。
                                  書記官　沈詩婷
中　　華　　民　　國　　111 　年　　4 　　月　　18　　日
附錄本案論罪科刑法條： 
修正後中華民國刑法第185條之4
駕駛動力交通工具發生交通事故，致人傷害而逃逸者，處6月以
上5年以下有期徒刑；致人於死或重傷而逃逸者，處1年以上7年
以下有期徒刑。
犯前項之罪，駕駛人於發生交通事故致人死傷係無過失者，減輕
或免除其刑。